【裁判字號】    91,交聲,79
【裁判日期】    920319
【裁判案由】    聲明異議
【裁判全文】
臺灣臺南地方法院交通事件裁定                      九十一年度交聲字第七九號
    移送機關  交通部公路總局嘉義區監理所麻豆監理站
    受處分人  甲○○
    即異議人
右列受處分人因違反道路交通管理處罰條例案件，對於交通部公路局嘉義區監理所麻
豆監理站民國九十一年二月二十一日所為之裁決處分（處分案號：麻監五字第裁七五
─Ｚ00000000號），聲明異議，本院裁定如左：
    主  文
原處分撤銷。
甲○○汽車駕駛人，有汽車行駛於高速公路，而不遵守管制之規定之情形，因而致人
受傷，吊扣其駕駛執照壹年。
    理  由
一、本件原處分意旨略以：受處分人即異議人甲○○於民國九十年十二月十二日下午
    九時三十分許，駕駛車牌號碼ＤＮ—五一五九號自小客車，沿國道一號高速公路
    外側快車道由北向南行駛，途經該路三００．七公里南向處，本應注意汽車駕駛
    人，應依規定保持安全距離，而依當時情形又無不能注意之情形，而疏未注意，
    適有車禍被害人陳柏村駕駛車牌號碼ＺＡ─九四六一號自用小客車，搭載被害人
    黃惠絹，於前方內側快車道行駛，亦應注意汽車在行駛途中，不得驟然或任意變
    換車道，而依當時情形並無不能注意之情形，竟未注意外側車道仍有車輛行駛之
    情形，而貿然變換車道至外側車道，異議人見狀，避煞不及，車頭與被害人陳柏
    村小客車車尾發生碰撞，被害人陳柏村車輛因衝撞後，依慣性作用而滑至內側車
    道護欄旁，適有王賢堂駕駛車牌號碼七Ｊ─四０八號營業大貨車沿內側快車道駛
    至，閃避不及，而追撞被害人陳柏村所駕駛之自用小客車，被害人陳柏村因此受
    有左側勒骨多處骨折、血胸、頭部外傷、顱內出血之傷害，被害人黃惠絹因此受
    有頭部外傷、腦震盪、左眼眶挫傷、鼻出血及左髖處擦傷之傷害，故移送機關即
    交通部公路局嘉義區監理所麻豆監理站乃依道路交通管理處罰條例第三十三條第
    二項，以異議人駕駛汽車行駛於高速公路，而不遵管制之規定，因而肇事致人受
    重傷為由，裁處異議人吊銷駕駛執等語。
二、聲明異議意旨如異議狀所載（詳見附件）。
三、按汽車行駛於高速公路或設站管制之道路，而不遵守管制之規定者，處汽車駕駛
    人新台幣三千元以上六千元以下罰鍰，因而致人受傷者，吊扣其駕駛執照一年；
    致人重傷或死亡者，吊銷其駕駛執照，道路交通管理處罰條例第三十三條第一項
    、第二項前段、後段定有明文。又汽車行駛高速公路，前後兩車間之行車安全距
    離，在正常天候狀況下，小型車時速六十公里應保持三十公尺之最小距離，時速
    七十公里應保持三十五公尺之最小距離，時速八十公里應保持四十公尺之最小距
    離，時速九十公里應保持四十五公尺之最小距離及時速一００公里應保持五十公
    尺之最小距離，高速公路交通管制規則第六條第一項亦有明文。
四、本件受處分人即異議人甲○○固不否認於右述時、地駕駛自用小客車於前述國道
    一號高速公路車外側車道自後追撞被害人陳柏村所駕駛之自用小客車後，被害人
    陳柏村自用小客車滑至內側車道護欄，遭後方王賢堂駕駛營業大貨車所撞擊，被
    害人陳柏村及黃惠絹因而受傷之事實，然否認不遵守管制規定，因而肇事致人受
    傷，辯稱：我在外側車道行駛，陳柏村變換車道不當，無預警自內側車道變換至
    外側車道，閃避不及，而發生碰撞，應無違規肇事致人受傷行為云云。然查，本
    件異議人係於九十年十二月十二日晚上九時三十分許，駕駛車牌號碼ＤＮ─五一
    五九號自用小客車，沿國道一號高速公路由北往南方向，至南向處三００．七公
    里處，應注意與前車保持安全距離，而依當時天氣晴朗、路面幹燥無缺陷，道路
    上未有任何障礙物，視距復屬良好，客觀上又無不能注意之情事，竟疏於注意及
    此，而持速行駛，適有被害人陳柏村變換車道不當，貿然自內側車道變換至外側
    車道行駛，異議人避煞不及，而車頭與被害人陳柏村車尾發生碰撞，被害人陳柏
    村自用小客車受撞擊後，再滑至內側車道旁護欄，而遭內側車道後方由王賢堂所
    駕駛大貨車所撞擊，被害人陳柏村受有左側勒骨多處骨折、血胸、頭部外傷、顱
    內出血之傷害，被害人黃惠絹因此受有頭部外傷、腦震盪、左眼眶挫傷、鼻出血
    及左髖處擦傷之傷害等情，迭遽被害人陳柏村、黃惠絹於警訊及檢察官偵訊時供
    承甚明，核與證人王賢堂於警訊中證稱之情相符（以上均見附卷之臺灣臺南地方
    法院檢察署九十一年度調偵字第一六０號偵查卷宗及所附之警卷），並有財團法
    人臺灣基督長老教會新樓醫院診斷證明書影本二紙、內政部國道公路警察局道路
    交通事故調查報告表影本、內政部國道公路警察局公警局交第Ｚ0000000
    0號舉發違反道路交通管理事件通知單影本各一紙及交通事故現場照片八幀附於
    前揭警訊卷宗內可資佐證，而異議人前開所涉刑法第二百八十四條第一項前段之
    過失傷害罪嫌部分，因被害人陳柏村、黃惠絹事後具狀撤回告訴，經臺灣臺南地
    方法院檢察署檢察官九十一年十二月九日不起訴處分乙節，亦有前開不起訴處分
    書在卷可憑，此外，本件車禍，經送台灣省台南區車輛行車事鑑定委員會鑑定，
    亦認為「陳柏村駕駛小客車，變換車道不當，為肇事原因」、「甲○○駕駛小客
    車，未保持安全距離，未注意車前狀況，同為肇事原因」，有該會南鑑字第九一
    ０００七號鑑定意見書一紙在卷可參，顯見異議人駕車違反管制之規定，未保持
    安全距離，因而肇事致人受傷之事實，則堪以認定。
五、又車禍被害人陳柏村、黃惠絹固因車禍受有前述之傷害，惟被害人陳柏村經住院
    治療後，業已痊癒等情，業據其供陳在卷（參見本院九十二年二月十七日審理筆
    錄），而被害人黃惠絹經本院傳喚未到，經本院依職權函詢被害人黃惠絹嗣後轉
    院治療之阮綜合醫院，被害人黃惠絹所受之傷勢並未達難治或重大不治之程度，
    有該院九十二年三月十日阮醫教字第九二０六八號函文一紙可稽，是本件車禍被
    害人陳柏村及黃惠絹所受傷害，並未達刑法第十條所指之重傷害程度，應可認定
    。
六、綜上所述，本件異議人甲○○駕駛汽車行駛於高速公路，不遵守管制之規定，雖
    因而致人受傷，惟並未因而致人重傷，則移送機關據以引用道路交通管理處罰條
    例第三十三條第二項後段之規定，裁處異議人吊銷駕駛執照三年之處分，經核於
    法尚有未合，異議人指摘原裁決不當，即非無理由，而本件裁決處分既有前述違
    法情形，自應由本院裁定將原處分撤銷。然而，異議人於前開時、地，駕駛汽車
    不遵守管制規定，因而肇事致人受傷之事實既甚明確，故本院仍應依道路交通管
    理處罰條例第三十三條第二項前段規定，另為異議人如主文第二項所示之諭知，
    以資適法。
七、據上論斷，應依道路交通案件處理辦法第二十條前段，裁定如主文。
中      華      民      國      九十二      年      三    月    十九    日
                              臺灣臺南地方法院交通法庭
                                      法  官  洪  士  傑
右正本證明與原本無異
如不服本裁定應於送達後五日內向本院提出抗告狀
                                      書記官  孫  鈴  堯
中      華      民      國      九十二      年      三    月  二十四    日


司法院資訊處製作；財團法人民間司法改革基金會備份。
